【裁判字號】    98,上,653
【裁判日期】    990531
【裁判案由】    確認委任關係不存在等
【裁判全文】
臺灣高等法院民事判決                   98年度上字第653號
    上  訴  人  丙○○
    訴訟代理人  侯傑中律師
    複代理人    葉慶人律師
    被上訴人    昹榮企業股份有限公司
    法定代理人  戊○○原名謝.
上列當事人間請求確認委任關係不存在等事件，上訴人對於中華
民國98年5月20日臺灣臺北地方法院97年度訴字第5233號判決提
起上訴，本院於99年5月4日言詞辯論終結，判決如下：
    主  文
原判決關於駁回上訴人後開第二項之訴部分及命上訴人負擔訴訟
費用之裁判均廢棄。
上開廢棄部分，確認(一)上訴人對被上訴人之股東權170股不存在
，(二)上訴人與被上訴人間董事委任關係不存在；及被上訴人應將
臺北市商業管理處核准之民國89年9月20日及民國89年12月14日
改選上訴人為董事之變更登記辦理塗銷。
第一審關於命上訴人負擔訴訟費用部分，及第二審訴訟費用均由
被上訴人負擔。
    事實及理由
一、本件上訴人以被上訴人公司之監察人戊○○為該公司法定代
    理人，提起本件確認股東權及董事委任關係不存在，合於法
    律規定，業經原審論述綦詳（見原審判決第1頁至第2頁），
    本院與原審此部分意見相同，爰依民事訴訟法第454條第2項
    規定，予以援用。合先敘明。
二、上訴人主張：伊自民國83年9月14日起擔任被上訴人公司之
    股東及董事，當時被上訴人公司之董事長為許育杰，許育杰
    於89年7月、8月間與全體股東將公司股份全數移轉予訴外人
    謝協志，謝協志再以乙○○（業於95年10月17日死亡）之名
    經營被上訴人公司。然謝協志在取得被上訴人公司之股權後
    ，未辦理股東變更登記，致伊仍登記為被上訴人公司股東，
    嗣更偽造伊簽名及印文於股東臨時會議事錄及公司變更登記
    申請書上，捏造有召開股東會議選任伊為被上訴人公司董事
    之事實，並持上開偽造之資料於89年9月20日及同年12月14
    日向臺北市商業管理處辦理董事變更登記，使伊受有法律上
    之不利益，而此項法律上地位不安之狀態須以確認判決將之
    除去等語。爰求為判決：(一)確認上訴人對被上訴人的股東權
    240股不存在，(二)確認上訴人與被上訴人間董事委任關係不
    存在，(三)被上訴人於89年9月20日、89年12月14日經台北市
    商業管理處核准改選上訴人為董事之變更登記應予塗銷。被
    上訴人則以：不知上訴人所云之內容是否真實等語，資為抗
    辯。原審判決確認上訴人對被上訴人之股東權超過170股部
    分不存在，駁回上訴人其餘之訴。上訴人就其敗訴部分聲明
    不服，並聲明：(一)原判決不利於上訴人部分廢棄。(二)確認上
    訴人對被上訴人的股東權170股不存在，及上訴人與被上訴
    人間董事委任關係不存在。(三)被上訴人應將臺北市商業管理
    處核准89年9月20日及89年12月14日改選上訴人為董事之變
    更登記辦理塗銷。被上訴人就其敗訴部分，則未據聲明不服
    ，僅答辯聲明；上訴駁回。
三、經查上訴人主張其自83年9月14日起雖借名擔任被上訴人公
    司之股東及董事，但於89年7月、8月間起，即因被上訴人公
    司經營權由其子許育杰轉移至謝協志，故將掛名股份一併轉
    讓，自此即非被上訴人公司股東及董事之事實，業據證人即
    被上訴人公司經營權轉移前擔任被上訴人公司掛名負責人丁
    ○○在本院到場證述：被上訴人公司經營權於89年7月、8月
    間賣給謝協志，當時有將各該股東印章等資料交予謝協志辦
    理股東變更登記，但謝協志未依約辦理股東變更登記，亦未
    返還上開印章資料，伊曾於91年4月12日寄發存證信函催請
    謝協志辦理包括伊及上訴人之股東姓名更正登記等語（見本
    院卷第156頁反面及第157頁之準備程序筆錄及第48頁至第49
    頁之存證信函），並經本院依職權向臺北市商業管理處函調
    被上訴人公司登記案卷，查核確認於89年9月間被上訴人辦
    理董事長變更登記為乙○○之前，該公司董事長確登記為丁
    ○○，堪信上訴人主張之事實為真實。次查被上訴人公司89
    年9月1日及同年12月8日之股東臨時會議事錄雖仍列上訴人
    為股東，並記載選任上訴人為董事（見原審卷第頁6至第9頁
    及第16頁至第18頁），以及臺北市商業管理處於89年9月20
    日及同年12月14日均有被上訴人公司辦理董事變更登記之結
    果（見原審卷第19頁至第22頁）。惟查上開臺北市商業管理
    處所為之董事變更登記，充其量僅能證明被上訴人公司有向
    該管理處申報變更登記，但因該管理處就公司登記內容並不
    做實質審核，僅接受辦理形式之變更登記，故該變更登記並
    不足據為證明上訴人確有擔任被上訴人公司股東及董事之事
    實。再查本件除上訴人否認有出席上開股東臨時會外，上開
    臨時會議事錄所列之出席股東即證人甲○○及丁○○在本院
    均到場證述：伊等並非被上訴人公司股東，亦未出席上開股
    東臨時會（見本院卷第74頁至第75頁及第156頁至第157頁，
    出席會議紀錄所附之股東名冊則見本院向臺北市商業管理處
    函調之被上訴人公司登記案卷），即目前仍列名為被上訴人
    股東兼監察人之戊○○（原名謝淑臻，其股東及監察人登記
    見本院向臺北商業管理處函調之被上訴人登記案卷），亦在
    本院到場陳述：謝協志為伊胞兄，已定居緬甸，但伊不知自
    己有擔任被上訴人公司股東及監察人等語（見本院卷第105
    頁反面），堪認上開股東臨時會議事錄之記載與事實並不相
    符。故上訴人主張其早已將被上訴人公司股份轉讓，並非被
    上訴人公司股東，亦不知有被選任為被上訴人公司董事之事
    實，自為可取。至原審雖將系爭議事錄內上訴人之印文及被
    上訴人公司88年9月3日公司變更登記申請書上之上訴人印文
    一併送請內政部警政署刑事警察局鑑定結果相符（見原審卷
    第91頁至第94頁），但上訴人之印章既於經營權轉讓時一併
    交付謝協志辦理包括股東變更登記等公司登記事項，業據證
    人丁○○證述明確（見本院卷第156頁反面至第157頁），則
    本件尚難僅憑印文相符，即為不利於上訴人之認定。
四、綜上所述，上訴人請求確認其與被上訴人間股東權170股（
    另超過170股即70股部分業經原審判上訴人勝訴，未據被上
    訴人聲明不服而告確定）及董事委任關係不存在，被上訴人
    應將臺北市商業管理處核准89年9月20日及89年12月14日改
    選上訴人為董事之變更登記辦理塗銷，洵屬有據，應予准許
    。從而，原審就此部分所為上訴人敗訴之判決，尚有未洽。
    上訴論旨指摘原判決此部分不當，求予廢棄改判，為有理由
    。
五、本件上訴為有理由，依民事訴訟法第450條、第78條，判決
    如主文。
中    華    民    國    99    年    5    月    31     日
                    民事第十六庭
                        審判長法  官  王聖惠
                              法  官  呂淑玲
                              法  官  謝碧莉
正本係照原本作成。
如不服本判決，應於收受送達後20日內向本院提出上訴書狀，其
未表明上訴理由者，應於提出上訴後20日內向本院補提理由書狀
（均須按他造當事人之人數附繕本）上訴時應提出委任律師或具
有律師資格之人之委任狀；委任有律師資格者，另應附具律師資
格證書及釋明委任人與受任人有民事訴訟法第466條之1第1項但
書或第2項（詳附註）所定關係之釋明文書影本。
中    華    民    國    99    年    6     月    1     日
                              書記官  李翠齡
附註：
民事訴訟法第466條之1（第1項、第2項）：
對於第二審判決上訴，上訴人應委任律師為訴訟代理人。但上訴
人或其他法定代理人具有律師資格者，不在此限。
上訴人之配偶、三親等內之血親、二親等內之姻親，或上訴人為
法人、中央或地方機關時，其所屬專任人員具有律師資格並經法
院認為適當者，亦得為第三審訴訟代理人。

司法院資訊處製作；財團法人民間司法改革基金會備份。
